最高法院刑事判決                              八十六年度台上字第三八四○號
    上  訴  人  甲○○
    選任辯護人  蔡文浩律師
右上訴人因偽造有價證券案件，不服台灣高等法院中華民國八十五年八月十三日第二
審判決（八十五年度上訴字第一五四一號，起訴案號：台灣桃園地方法院檢察署八十
四年度偵字第五○○七號），提起上訴，本院判決如左：
    主  文
原判決撤銷，發回台灣高等法院。
    理  由
本件原判決認定上訴人甲○○於民國八十三年四月六日，在桃園縣大溪鎮○○路十六
號一樓，借款新台幣（下同）三十三萬元與徐月觀，並由徐月觀於上訴人所提供其在
桃園縣大溪鎮○○○路新光文具行購得之空白本票上填寫發票日八十三年四月六日、
到期日八十三年四月十二日、票號第○八三五二八號、面額三十三萬元，並於出票人
欄上簽名及按捺指印，簽發本票一紙交與甲○○供作擔保，詎上訴人取得該本票後，
因一時貪念，與不詳姓名、年籍之成年人共同意圖供行使之用，於同年四月六日至八
十四年一月六日上訴人向一審法院民事庭聲請支付命令前該期間內之某日，在台灣地
區某處，由上開不詳姓名、年籍之成年人以覆蓋書寫方式，在其同時購得之票號第○
八三五二七號空白本票一紙之出票人欄上偽簽「徐月  」（按係徐月觀之簡寫，下同
）之署押，並偽填發票日為八十三年四月六日，面額三十三萬元而偽造該本票一紙，
嗣於八十四年一月六日，由上訴人持以向一審法院民事庭聲請對徐月觀發支付命令而
行使之，徐月觀始悉上情，並於八十四年一月二十一日對該支付命令提出異議等情。
因而撤銷第一審有罪判決，改判論處上訴人甲○○共同意圖供行使之用，而偽造有價
證券罪刑，固非無見。
惟查：(一)原判決事實認定上訴人向一審法院民事庭聲請支付命令之上述第○八三五二
七號本票，係由不詳姓名年籍之成年人以覆蓋書寫方式，在其同時購得之第○八三五
二七號空白本票上偽簽「徐月  」之署押，並偽填發票日為八十三年四月六日，面額
三十三萬元等情。並未於判決理由內說明所憑之證據，自有理由不備之違背法令。(二)
上訴人自始否認有偽造上述之第○八三五二七號本票犯行，於偵查中曾辯稱：「當時
我拿一本空白的本票給她（指徐月觀），她簽二張，票面上的字都是她寫的」。而告
訴人徐月觀於偵查中亦不否認上訴人當時係拿一本空白本票給其簽發之事（見偵查卷
第四十七頁背面及第四十八頁）。而在一審法院訊以三十三萬元票為何一張是黑筆，
一張是藍筆﹖上訴人答：「她寫完一張換筆寫，……」（見一審卷第五十一頁）參以
卷附之憲兵學校八十四年十一月二十四日執正字第四六一七號函所附鑑定書鑑定結
果之記載：(一)、票號○八三五二七號本票上之字跡與票號○八三五二八號本票上之字
跡、八十四年九月二十九日徐月觀當庭書寫字跡之個性、慣性、特徵、筆劃關連及組
織方式相同（見一審卷第三十八頁背面）以觀，上訴人之辯解，即非全然無據。告訴
人徐月觀是否於向上訴人借款時，上訴人交付其整本之空白本票，於簽發第○八三五
二七號之本票時，僅填載金額「拾萬」即換筆填寫「元正」、「發票日」及「簽
名」（見一審卷第三十六頁本票原本，拾萬是藍筆字，元正及徐月  、4.6.均
為黑筆字），尚未填載到期日，改簽發第○八三五二八號之本票並按捺指印後交付上
訴人，而未完成簽發之第○八三五二七號本票並未作廢，而為上訴人乘機持以行使，
非無研酌之餘地，此攸關上訴人是否構成偽造有價證券罪。原審未深入調查審認，遽
予論處上訴人偽造有價證券罪刑，殊難謂無刑事訴訟法第三百七十九條第十款應於審
判期日調查之證據，而未予調查之違背法令。(三)卷附之上述鑑定書鑑定結果(二)票號○
八三五二七、○八三五二八號等貳紙本票上之字跡間，並「覆蓋書寫」，因其上之筆
路、字體大小仍略有出入，如「拾」字「口」部、「元」字等筆路差異最為明顯，另
「徐月  」三字之字體大小有些許之不同（見一審卷第三十九頁）。由其所載文義觀
之，非無矛盾之處，果係以「覆蓋書寫」方式偽造第○八三五二七號本票，應無筆路
、字體大小略有出入及簽署之「徐月  」三字大小不同之情形，原審未注意及此，遽
採為認定上訴人犯罪之證據，不免速斷。上訴意旨執以指摘原判決不當，尚非全無理
由，應認有撤銷發回更審之原因。末查，上開鑑定書「並覆蓋書寫」係「並非覆蓋書
寫」之誤，係於打字時少一「非」字，已據憲兵學校於八十五年十月十一日以執正
字第三四八三號函本院在卷（附本院卷），案經發回更審，希併注意及之。
據上論結，應依刑事訴訟法第三百九十七條、第四百零一條，判決如主文。
中      華      民      國    八十六    年      六      月    二十六    日
                              最高法院刑事第五庭
                                  審判長法官  陳  錫  奎
                                        法官  洪  清  江
                                        法官  李  璋  鵬
                                        法官  吳  昆  仁
                                        法官  李  彥  文
      右正本證明與原本無異
                                              書  記  官
中      華      民      國    八十六    年      七      月      一      日
